【裁判字號】    89,簡上,63
【裁判日期】    891030
【裁判案由】    違反就業服務法
【裁判全文】
臺灣士林地方法院刑事判決                          八十九年度簡上字第六三號
    聲   請   人  臺灣士林地方法院檢察署檢察官
    上訴人即被告  甲○○
右列上訴人因違反就業服務法案件，不服本院八十九年度簡字第一九六號中華民國八
十九年五月十七日第一審判決（聲請案號：臺灣士林地方法院檢察署八十八年度偵字
第一一○六三號），提起上訴，本院管轄之第二審合議庭判決如左：
    主  文
上訴駁回。
甲○○緩刑貳年。
    事  實
一、甲○○因原僱用之菲律賓籍女佣生病返國，明知雇主不得聘僱許可失效之外國人
    之規定，竟未經申請主管機關許可，即擅自於民國八十八年五月十六日起至六月
    六日止，以新臺幣（以下同）一萬五千元之薪資，非法僱用菲律賓藉 DELMONTE
    LEONORA PASCUAL（以下簡稱 DELMONTE；原為紀林阿款於八十七年九月十四日合
    法申請引進，於八十八年四月十七日因逃逸而經行政院勞工委員會於八十八年四
    月十七日撤銷其許可），在其臺北市○○區○○路二段一一二號三樓住處，從事
    幫傭工作。嗣於八十八年十月三日在臺北市中山區○○○路、德惠街口為警查獲
    ，經其供述，始悉上情。
二、案經臺北市政府警察局中山分局報請臺灣士林地方法院檢察署檢察官聲請簡易判
    決處刑。
    理  由
一、訊據被告甲○○矢口否認有何違反就業服務法之犯行，辯稱伊從未僱用DELMONTE
    ，亦無支付任何薪資，DELMONTE係其前僱用菲籍女佣之友人，曾因訪友及應徵幫
    傭工作而到過伊住處，伊曾簡介工作內容，但因DELMONTE無法出示工作證及雇主
    同意書，遭伊拒絕僱用；且DELMONTE於警訊時無法說出伊之姓名、住處地址以及
    電話號碼，又說錯伊女兒之英文名字，足見DELMONTE於警訊中所言並不實在云云
    。惟查：
    (一)右揭被告非法僱用外籍勞工之犯罪事實，業據證人DELMONTE於警訊時證述綦詳
      ，該證人除依口卡片指證被告即其雇主外，且正確指證被告住處地址及繪製被
      告家中隔間位置圖（詳偵查卷第十五頁），並證稱：被告及其夫之英文名字分
      別為「SALLY CHEN」、「CHARLIE CHEN」，由被告給付薪資，總共給予一萬五
      千元，平常其負責洗衣服、清潔家裡，偶爾幫助照顧小孩，被告之女兒現年六
      歲，就讀有英語教學之幼稚園，每星期一、三、四早上七點半學校校車會來接
      ，下午約二點四十五分送回家，每星期二、五則從上午七點半到下午四點四十
      五分由校車接送，家中有鋼琴供被告之女兒練習；被告經常在家，被告之丈夫
      平常白天不在家，每星期大約只會在家過夜二個晚上，其總共看過五次；平常
      被告之女兒是與被告一起睡，但如果陳先生回家過夜，小女孩則在地板上鋪上
      三層棉被睡在一旁，陳先生有一台黑色汽車且僱有司機駕駛，其曾與被告全家
      搭陳先生的車子外出用餐一次等語，核與被告於偵查及本院調查中所陳述之居
      家狀況大致相符。且經證人即製作證人DELMONTE警訊筆錄之警員楊美鳳於本院
      調查中證稱：該外籍勞工係主動供出工作地點，且帶往被告住處查證，惟因被
      告不在，故委由鄰居轉告該事等語（詳本院八十九年八月一日訊問筆錄）。
    (二)被告雖迭次辯稱：DELMONTE係因至伊住處訪友，且曾與伊談及僱傭之事而獲悉
      其住家狀況云云。然查，被告於八十八年五月十六日前所僱用之菲律賓籍勞工
      為MACAHILIG OLIVIA CAPAPAS（以下簡稱OLIVIA），該勞工係於八十八年四月
      十五日經被告引進從事監護工之工作，於八十八年五月四日即因背部骨頭疼痛
      、無法勝任工作而提早解約離境等情，此經被告於警訊中陳明在卷（詳偵查卷
      第五頁背面），並有行政院勞工委員會八十九年九月七日台八十九勞職外字第
      ○二一五八九九號函及所附解約同意書等影本在卷可稽，故OLIVIA僅在我國工
      作十九日，並處於熟悉環境及受病痛所擾而考量去留之階段，又經被告於警訊
      中述及DELMONTE應係OLIVIA之朋友的友人等語（詳偵查卷第五頁背面），證人
      DELMONTE亦稱：其係經常往返臺、菲之間之友人「阿朱」所介紹等語（詳偵查
      卷第八頁背面），堪認DELMONTE與OLIVIA間並非直接之友人，且證人即被告所
      居大廈之管理員閻在英亦於本院調查中證稱：外籍女傭如有訪客，會請該女傭
      到大門和訪客談等語（詳本院八十九年八月十五日訊問筆錄），則 DELMONTE
      應無至被告住處探訪OLIVIA，並自OLIVIA轉述中瞭解被告居家狀況之可能。又
      若被告所言DELMONTE僅因求職到過伊住處二次，則DELMONTE對於工作之內容、
      接送小孩時間等情，固有可能經由被告之介紹得知，然有關生活細節部分，如
      家中成員是否經常在家、就寢方式、鋪設棉被位置及方法等具體內容，及被告
      家中詳細隔間位置等，如非親自經歷，鮮有知悉之可能；況證人DELMONTE並無
      從得知何時將被警查獲，其實際查獲日期為八十八年十月三日，距被告所稱拒
      絕僱用之時間約有五個月，時日非短，實難認該證人係因仇怨而故為探聽被告
      居家細節，以備突遭查獲之時攀咬被告；被告之辯解不足為採。
    (三)查被告曾先後僱用多位外籍勞工，伊對於需向主管機關申請核准，並繳納相關
      費用、辦理公證、外勞體檢等程序當知之甚詳，且有伊提出各次申請聘僱外國
      人工作之各項資料影本存卷可參，洵無可經私人介紹、直接與外勞洽商而得僱
      用之情形，被告竟以伊曾要求DELMONTE出具工作證及雇主同意書，以為決定是
      否僱用云云為辯，衡與常情有違。且被告僱用DELMONTE在伊住處工作期間，適
      OLIVIA因病返菲，被告於斯時起已無人幫傭，當有另行再僱人幫傭之需求。又
      證人DELMONTE所述其於原雇主處所領薪資為每月一萬九千元等情，有本院卷附
      該證人於八十八年十月四日在臺北市政府警察局保安大隊第一中隊所做警訊筆
      錄影本可依，而其於被告處工作之期間為八十八年五月十六日起至六月六日止
      ，僅二十二日，領得薪資為一萬五千元，亦經其於警訊中陳明在卷（詳偵查卷
      第八頁背面），依之計算月薪約二萬餘元，則證人DELMONTE亦無棄高就低之不
      合理現象。復因DELMONTE受僱於被告之期間甚短，證人閻在英所值勤務係採輪
      班制，另證人即被告住處管理委員會之主任委員陳進雄亦未每日至被告家中探
      訪，故雖渠二人於本院調查中均稱並未見過DELMONTE等語（詳本院八十九年八
      月十五日訊問筆錄），尚不足以作為被告並未僱用該外籍勞工之證據。
    (四)再查，DELMONTE為菲律賓籍，其原為紀林阿款於八十七年九月十四日合法申請
      引進，嗣因逃逸而於八十八年四月十七日經行政院勞工委員會撤銷其許可，有
      其護照、中華民國居留簽證、出境登記表及居留外僑作業外勞詳細資料表影本
      、行政院勞工委員會八十九年五月八日台八十九勞職外字第○二一六七九九號
      函及其附件在卷可憑，是DELMONTE於八十八年五月十六日起受被告僱用之時，
    已為許可失效之外國人，亦屬明確。
    綜上各節所述，本件事證已臻明確，被告所辯洵不足採，其犯行堪以認定，應依
    法論科。
二、查被告僱用許可失效之外國人DELMONTE，核屬違反就業服務法第五十三條第一款
    之規定，聲請簡易判決處刑書誤載為違反同法第五十三條第三款之規定，容有未
    洽。核被告聘僱之人數為一人，其所為應依同法第五十八條第一項前段之規定論
    處。原審基此因認被告罪證明確，援引刑事訴訟法第四百四十九條第一項、第四
    百五十四條第二項、就業服務法第五十八條第一項前段、刑法第十一條前段、第
    四十二條第二項、罰金罰鍰提高標準條例第二條、現行法規所定貨幣單位折算新
    台幣條例第二條之規定，逕以簡易判決科處上訴人即被告罰金新台幣三萬元，並
    諭知易服勞役之折算標準，認事用法並無不當，量刑亦稱妥適。惟查，被告前未
    曾受有期徒刑以上刑之宣告，此有臺灣高等法院被告全國前案紀錄表一份存卷可
    按，素行良好，伊因一時失慮誤蹈刑典，經此偵、審之教訓，自當知所惕勉而無
    再犯之虞，本院綜核各情，認上開對被告所宣告之刑以暫不執行為適當，故併予
    宣告緩刑二年，以啟自新。被告抗辯各情，本院已一一析述如前，其援以上訴指
    摘原判決不當，核非可採，其上訴為無理由，應予駁回。
據上論斷，應依刑事訴訟法第四百五十五條之一第一項、第三項、第三百六十八條，
刑法第七十四條第一款，判決如主文。
本案經檢察官何明禎到庭執行職務。
中     華     民     國     八 十 九     年     十     月     三 十     日
                                  臺灣士林地方法院刑事第一庭
                                      審判長法  官
                                            法  官
                                            法  官
本件不得上訴。
附錄本案論罪科刑法條：
就業服務法第五十三條第一款
  雇主不得有左列行為：
  一  聘僱或留用未經許可或許可失效之外國人。
第五十八條第一項
  違反第五十三條第一款、第二款或第三款規定，其聘僱或留用人數為一人者，處六
  月以下有期徒刑、拘役或科或併科新台幣九萬元以下罰金；其聘僱或留用人數為二
  人以上者，處三年以下有期徒刑、拘役或科或併科新台幣三十萬元以下罰金。


司法院資訊處製作；財團法人民間司法改革基金會備份。
